【裁判字號】    98,簡上,744
【裁判日期】    990811
【裁判案由】    給付旅遊團費
【裁判全文】
臺灣臺北地方法院民事判決             98年度簡上字第744號
上  訴  人  甲○○○○○○○○.
法定代理人  乙○
訴訟代理人  戊○○
被上訴人    中貿旅行社股份有限公司
法定代理人  己○○
訴訟代理人  丁○○
上列當事人間請求給付旅遊團費事件，上訴人對於中華民國98年
11月6日本院臺北簡易庭98年度北簡字第18896號第一審判決提起
上訴，經本院於99年7月21日言詞辯論終結，判決如下：
    主  文
上訴駁回。
第二審訴訟費用新臺幣肆仟參佰肆拾元由上訴人負擔。
    事實及理由
一、上訴人起訴主張：
  (一)被上訴人對外招攬自民國97年7月18日起至同年月27日止在
    大陸東北地區旅遊之東北旅遊團(下稱系爭旅遊團)，由被上
    訴人公司副總辛○○○上訴人接洽，委任上訴人負責系爭旅
    遊團在大陸地區之交通食宿行程，經上訴人允諾，兩造間成
    立契約關係(下稱系爭契約)，上訴人履行提供系爭旅遊團在
    大陸東北地區之交通食宿行程，系爭旅遊團返回臺灣後，上
    訴人向被上訴人請求給付旅遊團費(下稱系爭團費) 新台幣(
    下同)237,997元，辛○○○交付被上訴人之法定代理人丁○○簽發之發票日97年8月20日、面額237,997元支票乙紙(下
    稱系爭支票)，經上訴人屆期提示不獲兌現。
  (二)辛○○○外宣稱為被上訴人團體部副總，名片上辦公地點為
    臺北市○○○路70號7樓，與被上訴人營業地址相同，系爭
    旅遊團之領隊庚○○○被上訴人名義指派帶團出遊，出國機
    票款亦由被上訴人支付，被上訴人於97年7月30日至同年8月
    8 日再行出團，亦由辛○○○責招攬聯繫上訴人，嗣此團發
    生無法支付上訴人團費情事，由中華民國旅行業品質保障協
    會與上訴人簽署協議書，承諾代被上訴人電匯團費，足認被
    上訴人確實授權辛○○○攬系爭旅遊團。被上訴人既授權辛○○○攬出團並接洽上訴人負責大陸地區行程，並且交付其
    法定代理人丁○○所簽發之系爭支票以支付系爭團費，依民
    法第103條第1項、第169條之規定，自應負授權人責任。
  (三)爰依系爭契約關係請求被上訴人給付系爭團費237,997元。
二、被上訴人則以：
  (一)上訴人提出團隊費用確認書、團隊行程確認表、東北分房表
    等文件，均無被上訴人公司或負責人之簽名或蓋章，上開文
    件公司名稱為臺北中貿國際旅行社有限公司，亦與被上訴人
    公司名稱中貿旅行社股份有限公司不同，兩造間未簽訂任何
    契約，自無給付上訴人團費之義務。
  (二)辛○○○被上訴人員工，辛○○○曾靠行被上訴人公司，但
    已於97年6月間離開，嗣辛○○○靠行利代旅行社有限公司(
    下稱利代旅行社) 期間，冒用被上訴人名義招攬系爭旅遊團
    並委任上訴人負責東北地區旅遊行程，已據辛○○○立悔過
    書承認「於民國97年7、8月間在利代旅行社冒用中貿旅行社
    名義對外招攬客戶」等語明確，被上訴人未授權辛○○○被
    上訴人名義出團，自不負授權人責任。
  (三)被上訴人並未收受系爭旅遊團之國內團費，亦未支付出團機
    票，辛○○○取系爭支票轉交上訴人之代理人丙○○○作為
    清償系爭團費用途，已據辛○○○系爭支票影本下方寫下「
    上述支票係盜用丁○○所致之不法行為，由本人到時負責清
    償，否則願負一切刑責。」等語，足認被上訴人未同意以系
    爭支票清償系爭團費等語，資為答辯。
三、原審為上訴人敗訴判決，上訴人提起上訴，聲明：(一)原判決
    廢棄。(二)被上訴人應給付上訴人237,997元。被上訴人則聲
    明：上訴駁回。
四、兩造不爭執之事項：
    上訴人持有系爭支票，經上訴人屆期提示不獲兌現。
五、得心證之理由：
    上訴人主張被上訴人積欠系爭團費237,997元未償，爰依契
    約關係請求上訴人給付，為上訴人所否認，並以上開情詞置
    辯，是本件兩造主要爭點厥為：(一)被上訴人是否授權辛○○○上訴人簽訂系爭契約？(二)本件有無表見代理之事實，被上
    訴人應否負授權人之責任？茲分述之：
  (一)被上訴人並未授權辛○○○上訴人簽訂系爭契約：
    按民事訴訟如係由原告主張權利者，應先由原告負舉證之責
    ，若原告先不能舉證，以證實自己主張之事實為真實，則被
    告就其抗辯事實即令不能舉證，或其所舉證據尚有疵累，亦
    應駁回原告之請求，最高法院17年上字第917號著有判例。
    本件上訴人既主張被上訴人有授權辛○○○其簽訂系爭契約
    ，則應先由上訴人就此授權之事實負舉證之責。上訴人雖主
    張辛○○○被上訴人之團體部副總，並提出辛○○○片乙紙
    為證（見本院卷第9頁）。惟為被上訴人所否認。查：辛○○○未受僱被上訴人，而係於96年、97年間，以按月繳納規
    費方式靠行被上訴人，被上訴人團體部副總名義名片係辛○○○人自行印製乙節，已據辛○○○臺灣臺北地方法院檢察
    署檢察官另案偵查中(見本院卷第60頁反面)、本院準備程序
    中(見本院卷第88頁反面、90頁)證述明確，另本院依職權調
    取辛○○○保就保資料，亦查無辛○○○職被上訴人之紀錄
    有勞保局電子閘門查詢作業(見本院卷第74頁)可稽，被上訴
    人抗辯辛○○○非被上訴人員工乙詞，堪信為真實。次查，
    系爭旅遊團領隊庚○○○稱「此團是『黃正義』(指辛○○○團，應該不是中貿的團，是『黃正義』來找我帶團」(見
    本院卷第64頁反面)等語。辛○○○稱「跟吉林(指上訴人)
    從96年5月份左右開始合作，用「東情西韻」旅遊名稱跟他
    接洽，連客人上的行李牌都是用這個出去。此團中貿不知道
    ．
    ．之前吉林旅行社掛名的老闆乙○說團款不要團團結清，有
    個信用額度，團回來再結清，他同意，本團是我招攬的台灣
    旅客，出團是用MS N跟上訴人接洽，上面說出團人數日期，
    對方給我一個確認單，台灣機票我自己處理，我再派領隊，
    此團是回來後再結清
    ．．」(見本院卷第89頁)等語，嗣辛○○○系爭團費爭議事
    件與被上訴人和解，承認冒用被上訴人名義對外招攬客戶，
    亦有辛○○○立和解書、悔過書各乙紙(見本院卷第84、85
    頁) 可稽。再查系爭旅遊團出國機票費用並非被上訴人墊付
    ，有台北國際旅行社有限公司出具證明書為證(見本院卷第
    29頁) ，辛○○○後靠行利代旅行社期間，印製名片上亦記
    載「東情西韻」「團體部副總」等字樣(見卷第85頁)，辛○○○97年6月間收取系爭旅遊團團員繳交旅遊費用後，以利
    代旅行社主管名義開立收款單等情，復有收款收件證明單可
    稽(見本院卷第99頁)，並為上訴人所不爭執，足認被上訴人
    抗辯未授權辛○○○被上訴人名義招攬系爭旅遊團並簽訂系
    爭契約乙詞，尚非虛偽。至辛○○○行招攬97年7月30日出
    發東北旅遊團，亦委由上訴人負責大陸東北地區交通食宿行
    程，因積欠上訴人團費，由中華民國旅行業品質保障協會先
    行代墊團費乙事，固據上訴人提出協議書乙紙(見本院卷第
    12頁) 為證。查上開協議書中固稱「中貿旅行社股份有限公
    司因財務問題而無法依原定計劃履行2008年7月30日出發東
    北九日旅行團旅遊契約，導致本團團員無法順利完成全部行
    程」云云，惟中華民國旅行業品質保障協會嗣於99年2月5日
    去函被上訴人，略謂「本會處理本件糾紛，係以如何讓旅客
    順利完成行程為前提，貴公司與利代旅行社也認同此原則而
    大力配合，先支付款項讓旅客順利返台。至於本糾紛發生之
    原因究竟是財務問題或另有其他原因，本會未加判定。先前
    本會與甲○○○○○○○○○所簽協議內容記載『因財務問
    題而無法依原訂計劃．．』，係文字書寫之便，而非逕行認
    定貴公司有財務問題」等詞，有該協會99年2月5日旅品字第
    0990000064號函(見本院卷第114頁) 可參，另據辛○○○警
    訊中陳稱「我在97年7月30日有舉辦一團17人至大陸東北的
    行程，當時因為我已經資金週轉不靈，所以我向17人收取團
    費後亦未轉付給大陸當地旅行社，導致17名團員在大陸地區
    被留置」(見本院第52頁)等語，已自承係個人對外招攬旅遊
    團，是尚難僅憑上開協議書及被上訴人乙節，即遽認97年
    7 月30日出發之東北旅遊團係被上訴人授權辛○○○攬出團
    。末查，辛○○○支付系爭團費，在被上訴人公司交付系爭
    支票予上訴人之代理人丙○○○受乙節，固據丙○○○述在
    卷，惟系爭支票之發票人為丁○○，而非被上訴人，且據辛○○○述「．．我是借票付團費，後來票退票。系爭支票是
    我私人借的票。．．吉林(指上訴人) 找上林先生(指丁○○
    ) ，同事急著叫我回電，林先生叫我出面解決事情，我請林
    先生幫我忙借我一張票，如果他不同意，吉林就會找上門。
    我平常實際出何團林先生都不知道。」（見卷第89頁）等語
    ，益證系爭支票並非以被上訴人名義提出供清償系爭團費之
    用，自難憑以認定被上訴人有授權辛○○○訂系爭契約。上
    訴人主張被上訴人授權辛○○○訂系爭契約云云，並未舉證
    以實其說，自不足取。
  (二)本件並無表見代理之適用，被上訴人不負授權人之責任：
  1.按由自己之行為表示以代理權授與他人者，對於第三人應負
    授權人之責任，必須本人有表見之事實，足使第三人信該他
    人有代理權之情形存在，始足當之（參看本院60年台上字第
    2130號判例）。復按「民法第169條後段所謂知他人表示為
    其代理人而不為反對之表示者，係指知他人表示為其代理人
    而與相對人為法律行為時，原即應為反對之表示，使其代理
    行為無從成立，以保護善意之第三人，竟因其不為反對之意
    思表示，致第三人誤認代理人確有代理權而與之成立法律行
    為，自應負授權人之責任者而言。如於法律行為成立後，知
    其情串而未為反對之表示，對業已成立之法律行為已不生影
    響，自難令負授權人之責任。」（最高法院86年度台上字第
    1199 號判決參照）。
  2.上訴人主張辛○○○被上訴公司上班擔任團體部副總，並以
    被上訴人名義招攬系爭旅遊團，被上訴人知悉且接受，依民
    法第169條規定，應負授權人責任云云。然查辛○○○攬系
    爭旅遊團時並非被上訴人員工，亦未擔任被上訴人團體部副
    總職位，已如上述，辛○○○攬系爭旅遊團並與上訴人簽訂
    系爭契約時，被上訴人並不知情，已據辛○○○述在卷，而
    辛○○○被上訴人公司交付系爭支票予上訴人供清償系爭團
    費之用，復係在辛○○○上訴人簽訂系爭契約之後，縱使被
    上訴人事後知其簽約情事，而未為反對之表示，揆諸上開說
    明，對業已簽訂之系爭契約，已不生影響，此外上訴人並未
    舉證證明被上訴人有表示以代理權授與辛○○○或知悉辛○○○示為其代理人與上訴人簽訂系爭契約，而不為反對意思
    表示之事實，自難令被上訴人負表見代理之責任。
五、綜上所述，被上訴人既未授權辛○○○訂系爭契約，其亦不
    負表見代理之責任，從而，上訴人依系爭契約關係請求被上
    訴人給付系爭團費237,997元，為無理由，不應准許。原審
    所為上訴人敗訴之判決，並無不合。上訴意旨指摘原判決不
    當，求予廢棄改判，為無理由，應予駁回。
六、據上論結，本件上訴為無理由。依民事訴訟法第436條之1第
    3 項、第449條第1項、第78條，判決如主文。
中    華    民    國    99    年     8    月    11    日
                  民事第一庭  審判長法  官  許紋華
                                    法  官  楊晉佳
                                    法  官  熊志強
正本係照原本作成。
不得上訴。
中    華    民    國    99    年     8    月    11    日
                                     書記官  謝盈敏

司法院資訊處製作；財團法人民間司法改革基金會備份。
